臺灣臺北地方法院刑事判決　　　　　　　　　　　　　九十二年度訴字第二一六號
　　公　訴　人　臺灣臺北地方法院檢察署檢察官
　　被　　　告　乙○○
　　指定辯護人　甲○公設辯護人曾德榮
右列被告因違反槍砲彈藥刀械管制條例等案件，經檢察官提起公訴（臺灣臺北地方法
院檢察署九十一年度偵字第二二０八二號）及移送併案審理（臺灣臺北地方法院檢察
署九十二年度偵字第一九七號、臺灣宜蘭地方法院檢察署九十二年度偵字第三一四六
號），甲○判決如左：
    主  文
乙○○未經許可，製造彈藥，處有期徒刑參年陸月。扣案如附表所示之物均沒收。又
行使變造國民
期徒刑參年拾月。扣案如附表所示之物均沒收。
    事  實
一、乙○○前曾因違反槍砲彈藥刀械管制條例、麻醉藥品管理條例、藥事法、肅清煙
    毒條例等案件，分別經法院判處有期徒刑一年二月、一年、三年三月確定，經定
    應執行有期徒刑四年三月，並於民國八十三年一月三十一日發監執行，而於八十
    五年一月二十六日假釋出獄，並於八十七年二月五日因假釋縮刑期滿以已執行論
    。詎乙○○於假釋期間仍不知悔改，明知未經許可不得製造槍彈，竟基於將不具
    殺傷力之玩具金屬彈殼及金屬玩具手槍改造為具殺傷力之改造子彈及改造金屬玩
    具手槍之單一決意，先於八十六年二月間某日，至臺北市○○○路、峨嵋街口不
    詳地址地下室購買仿ＣＯＬＴ廠半自動手槍製造之金屬玩具手槍三把、仿ＳＩＧ
    ＳＡＵＥＲ廠半自動手槍製造之金屬玩具手槍一把、仿ＢＥＲＥＴＴＡ廠八四型
    半自動手槍製造之金屬玩具手槍一把（均各含彈匣一個）及玩具金屬彈殼等物後
    ，復即前往不詳處所購得火藥及底火，旋於同年三月間某日，在其臺北市萬華區
    ○○○路三段三八二巷二弄二二號四樓住處，接續將原不具殺傷力之前揭金屬玩
    具手槍五把以更換金屬槍管或在槍管內加裝襯管方式，改造為可發射子彈具殺傷
    力如附表編號一至五號所示改造金屬玩具手槍，並即又接續將於上開玩具金屬彈
    殼前端加裝土造金屬彈頭並於裝填火藥、底火之方式，改造可發射具殺傷力如附
    表編號六至八號所示之改造子彈二十四顆，及將玩具金屬彈殼加裝底火然尚未具
    火藥及彈頭而無法發射不具殺傷力如附表編號九號所示之改造子彈半成品八顆（
    此部分不構成累犯）。乙○○嗣因另案遭通緝，為圖掩飾真實身分，於九十一年
    二月間在其前揭住處內竊得其兄曾榮坤之國民
    ），旋基於變造國民
    其友人位於臺北市○○○路住處內以更換自己照片方式予以變造，嗣乙○○於九
    十一年五月十五日攜帶附表編號一號之改造金屬玩具手槍（內含彈匣一個及附表
    編號六號所示之改造子彈六顆）搭車行經臺北市○○區○○路二七八巷口時，經
    臺北市政府警察局萬華分局警員涂賢德盤查，乙○○乃持上開變造國民證向警員
    涂賢德行使，足以生損害於曾榮坤及戶政機關管理
    趁警員察看國民
    獲具殺傷力如附表編號一號所示之改造金屬玩具手槍一把（內含彈匣一個及附表
    編號六號所示之改造子彈六顆）及扣得曾榮坤之國民
    照片一張），且經警比對該國民
    得知乙○○之身分，嗣乙○○另經警於九十一年六月十一日下午五時三十分許在
    臺北市○○區○○街一六○巷二十三弄九號五樓查獲，乙○○並於同日下午六時
    許帶同警方前去臺北市萬華區○○○路○段三八二巷二弄二二號五樓乙○○住處
    頂樓查扣可發射子彈具殺傷力如附表編號二至四號所示之改造金屬玩具手槍三把
    、可發射具殺傷力如附表編號七號所示之改造子彈九顆、無法發射不具殺傷力如
    附表編號九號所示之改造子彈半成品八顆（起訴書誤載為三十四顆）、乙○○所
    有供改造槍彈所用之如附表編號十號所示之玩具金屬空彈殼二十六顆、如附表編
    號十一號所示之彈殼二十顆、如附表編號十二號所示土造金屬彈頭四顆、如附表
    編號十三號所示底火三百七十五顆、如附表編號十四號所示之火藥三瓶（驗餘淨
    重分別為零點七六公克、零點六三公克、零點七公克）、如附表編號十六號擦槍
    油一瓶、擦槍刷子一支、彈簧二支、零件二包及手槍之主要組成零件如附表編號
    十五號所示之槍枝滑套一個等物。乙○○於九十二年間另因毒品案件羈押於臺灣
    宜蘭看守所時，因欲將具可發射子彈具殺傷力如附表編號五號所示之改造金屬玩
    具手槍一把（含彈匣一個）及附表編號八號所示之可發射具殺傷力之改造子彈九
    顆交予警方處理，即於九十二年八月十四日宜蘭縣警察局刑警隊借提時，帶同警
    員前去臺北縣中和市○○路一００號四樓之二扣得如附表編號五、八號所示改造
    槍彈。
二、案經臺北市政府警察局萬華分局分別報告臺灣臺北地方法院檢察署檢察官偵查起
    訴及移送併案審理與臺灣宜蘭地方法院檢察署檢察官自動檢舉移送併案審理。
    理  由
一、訊據被告乙○○就前揭犯罪事實均坦承不諱，核與證人曾榮坤證述之被害情節相
    符（見偵字第二二０八二號卷第三七、八二頁），復與證人楊鐿生、廖添財證述
    遭警盤檢之經過一致（見九十一年核退字第一八六五號卷第三頁、偵字第一九七
    號卷第六至十、三一頁、九十一年核退字第一八六五號卷第三頁、偵字第一九七
    號卷第十一至十二頁），且與證人即查獲警員謝文德到庭證述起獲扣案槍彈經過
    大致相符（見甲○卷第一二六、一二七頁），而扣案如附表編號一至八號改造槍
    彈均具殺傷力之事實，並有內政部警政署刑事警察局九十一年六月二十七日刑鑑
    字第０九一０一五０四一一號槍彈鑑定書（見九十一年核退字第二一七三號卷第
    十五至三九頁）、內政部警政署刑事警察局九十一年六月二十六日刑鑑字第０九
    一０五一三九六號鑑驗通知書（見偵字第二二０八二號卷第三八頁）、內政部刑
    事警察局九十一年六月十一日刑鑑字第０九一０一二一八七五號槍彈鑑定書（見
    九十一年核退字第一八六五號卷第二一至二八頁）、內政部警政署刑事警察局九
    十二年五月一日刑鑑字第０九二００三三０五０號函（見甲○卷第二六、二七頁
    ）、內政部警政署刑事警察局九十二年十一月七日刑鑑字第０九二０一五九九五
    五號槍彈鑑定書（見偵字第二四二四號卷第八二至八八頁）及查獲現場照片十九
    張等在卷可稽（見偵字第二二０八二號卷第十九至二八頁），而附表編號第十五
    號所示之槍枝滑套，亦均經內政部警政署八十六年十一月二十四日台（８６）內
    警字第八六七０六八三號公告為手槍之主要組成零件（該公告並未規範子彈之主
    要組成零件，應係有意省略），此外，並有扣案如附表編號一至十六號等物可資
    佐證，足認被告之自白確與事實相符，從而本件事證明確，被告犯行洵堪認定，
    應依法論科。
二、論罪科刑部分：
（一）被告於八十六年三月間未經許可製造可發射子彈具有殺傷力之改造玩具手槍及
      製造彈藥，惟被告行為後，槍砲彈藥刀械管制條例已於八十六年十一月二十四
      日修正公布，同年月二十六日生效，其中未經許可製造可發射子彈具有殺傷力
      之改造玩具手槍及製造彈藥行為，於修正後該條例第十一條第一項、第十二條
      第一項分別定有處罰明文，而規範製造可發射子彈具有殺傷力之改造玩具手槍
      之前揭條例第十一條第一項，嗣後再於八十九年七月五日及九十三年六月二日
      分別經立法院修正，經比較新舊法結果，以八十六年十一月二十四日修正前之
      法律有利於行為人，而未經許可製造可發射子彈具有殺傷力之改造玩具手槍與
      製造彈藥二罪間，乃一行為觸犯數罪名而為想像競合犯，應從一重適用八十六
      年十一月二十四日修正前槍砲彈藥刀械管制條例第十一條第一項未經許可製造
      彈藥罪。被告未經許可持有槍砲彈藥之主要組成零件罪係前揭未經許可製造槍
      彈藥犯行之階段行為，不另論罪，公訴人於論告時認就持有主要組成零件部分
      應論以牽連犯，稍有未洽。被告未經許可無故持有彈藥之低度行為，為未經許
      可製造彈藥之高度行為所吸收，亦不另論罪。被告一未經許可製造彈藥行為，
      接續數動作所製造之子彈有製造完成者二十八顆（其中具殺傷力者二十四顆，
      有不具殺傷力者四顆）；有未製造完成者（八顆僅填充底火及火藥，不具彈頭
      ，尚未完全製造完成），惟其行為既已達製造彈藥既遂之程度，因在法律上評
      價一行為，自無另論製造彈藥未遂之餘地。至被告雖另辯稱伊係主動帶同警員
      前去查扣改造金屬玩具手槍等物，請求適用刑法第六十二條自首規定減輕其刑
      云云，惟查被告於九十一年五月十五日即已遭警查獲附表編號一、六號所示改
      造金屬玩具手槍及改造子彈，而盤查員警當日即已藉由比對遺留現場之國民身
      分證上照片與訊問同車乘客方式查知被告真實年籍身分，故被告雖嗣後於九十
      一年六月十一日主動會同警員起獲扣案證物，然被告犯行業已一部為警查獲，
      自不符合刑法第六十二條自首要件。
（二）被告行使變造國民
      造特種文書罪。其變造國民
      論罪。被告有如犯罪事實欄所載之前案及執行紀錄之事實，有臺灣高等法院被
      告全國前案紀錄表一件在卷可徵，其於受有期徒刑執行完畢未滿五年再犯本件
      （行使變造特種文書）有期徒刑以上之罪，為累犯，就此部分犯行應依刑法第
      四十七條規定加重其本刑。
（三）被告所犯行使變造特種文書罪與未經許可製造彈藥罪，犯意各別，行為互殊，
      應予分論併罰。爰審酌槍砲、彈藥均屬高度危險之物品，非經主管機關許可不
      得擅自持有，以維社會大眾安全，被告無故製造槍彈進而持有，嚴重危害治安
      影響社會秩序甚鉅，然主動會同警員起出部分扣案物品及其品行、犯罪之動機
      、目的、手段、生活狀況、智識程度與所製造之數量等一切情狀，分別量處如
      主文所示之刑，並定其應執行刑，以示懲戒。
（四）扣案如附表編號一至五號所示之改造金屬玩具手槍五把（各含彈匣一個）、附
      表編號六至八號所示之改造子彈十顆（原扣案二十四顆經鑑驗試射十四顆）、
      附表編號第十五號所示之槍枝滑套一個（係手槍之主要組成零件），均係屬違
      禁物，均依刑法第三十八條第一項第一款規定，併予宣告沒收。另扣案如附表
      編號九至十四、十六號所示之物，均係供製造改造槍彈犯罪所用復係被告所有
      之物，均應依刑法第三十八條第一項第二款，併予宣告沒收。末查，扣案之變
      造國民
      分局九十一年十一月二十九日北市警安分刑字第０九一六四九七０四００號函
      可稽（見偵字第一九七號卷第二頁），從而甲○自無從就該變造國民
      被告之照片宣告沒收，附此敘明。
三、又槍砲彈藥刀械管制條例第十九條第一項原規定犯該條例第七條、第八條、第十
    一條、第十二條第一項至第三項、第十三條第一項至第三項之罪，經判處有期徒
    刑者，應於刑之執行完畢或赦免後，令入勞動場所強制工作，其期間三年；然大
    法官會議對該規定於八十七年十二月十八日著成釋字第四七一號解釋例，明示該
    條例第十九條第一項所定，不問對行為人有無預防矯治其社會危險性之必要，一
    律宣付強制工作三年，致限制其中不具社會危險性之受處分人之身體、自由部分
    ，其所採措施與所欲達成預防矯治之目的及所需程度，不合憲法第二十三條所定
    之比例原則，宣告自解釋條例公布之日不予適用；立法院嗣並三讀通過修正刪除
    槍砲彈藥刀械管制條例第十九條規定，經總統於九十年十一月十四日公布，同年
    月十六日生效，是依刑法第二條第二項保安處分適用裁判時之法律規定，本件爰
    不諭知被告令入勞動場所強制工作；而臺灣臺北地方法院檢察署九十二年偵字第
    一九七號槍砲案件與提起公訴部分乃係同一事實，另臺灣宜蘭地方法院檢察署九
    十二年偵字第三一四六號案件所查扣之改造槍彈，與業經提起公訴部分之槍彈乃
    係同時製造，而有實質上一罪之關係，從而甲○自得併予審理論究，特予敘明。
四、末按，被告雖曾於八十六年十一月十二日遭警另案查獲持有改造手槍一把，並經
    甲○判決有罪確定，然核該件犯罪事實乃係被告因女友郭秋萍與人衝突，乃於八
    十六年十一月初某日向綽號「王仔」之成年男子借得改造玩具手槍一把，有該案
    臺灣臺北地方法院檢察署九十年度偵字第一四五二三號起訴書及甲○九十年度易
    字第一四三九號刑事判決書分別在卷足憑（見偵字第二二０八二號卷第七八頁、
    甲○卷第三一、三二頁），甲○審酌被告係於八十六年十一月因女友與他人之偶
    發衝突乃借得改造玩具手槍，而與前揭論罪科刑未經許可製造彈藥部分顯無概括
    犯意可言，是前揭未經許可製造彈藥犯行，自不為甲○九十年度易字第一四三九
    號刑事判決既判力所及。
據上論斷，應依刑事訴訟法第二百九十九條第一項前段，八十六年十一月二十四日修
正前槍砲彈藥刀械管制條例第十一條第一項、第十二條第一項，刑法第二條第一項但
書、第十一條前段、第二百十六條、第二百十二條、第五十五條、第四十七條、第三
十八條第一項第一款、第二款、第五十一條第五款，罰金罰鍰提高標準條例第一條前
段，判決如主文。
本案經檢察官林良蓉到庭執行職務
中　　　華　　　民　　　國　　九十三　　年　　　六　　　月　　 十   　　日
                                    臺灣臺北地方法院刑事第十庭
                                          審判長  法  官  廖紋妤
                                                  法  官  蔡世祺
                                                  法  官  劉煌基
右正本證明與原本無異。
如不服本判決，應於判決送達後十日內向甲○提出上訴狀（應抄附繕本）。
                                                  書記官  林妙穗
中　　　華　　　民　　　國　　九十三　　年　　　六　　　月　　 十   　　日
附表
  ┌──┬───────────┬──┬────────────────┐
  │編號│物品名稱              │數量│    備  註                      │
  ├──┼───────────┼──┼────────────────┤
  │一  │仿ＣＯＬＴ廠半自動手槍│    │槍枝管制編號：0000000    │
  │    │製造之金屬玩具手槍    │一把│六六０號；（含彈匣一個）        │
  ├──┼───────────┼──┼────────────────┤
  │二  │仿ＣＯＬＴ廠半自動手槍│    │槍枝管制編號：0000000    │
  │    │製造之金屬玩具手槍    │一把│七七六號；（含彈匣一個）        │
  ├──┼───────────┼──┼────────────────┤
  │三  │仿ＳＩＧ  ＳＡＵＥＲ廠│    │                                │
  │    │半自動手槍製造之金屬玩│一把│槍枝管制編號：0000000    │
  │    │具手槍                │    │七七七號；（含彈匣一個）        │
  ├──┼───────────┼──┼────────────────┤
  │四  │仿ＣＯＬＴ廠半自動手槍│    │槍枝管制編號：0000000    │
  │    │製造之金屬玩具手槍    │一把│七七八號；（含彈匣一個）        │
  ├──┼───────────┼──┼────────────────┤
  │五  │仿ＢＥＲＥＴＴＡ廠八四│    │槍枝管制編號：0000000    │
  │    │型半自動手槍製造之金屬│    │二四一號；（含彈匣一個）        │
  │    │玩具手槍              │一把│                                │
  ├──┼───────────┼──┼────────────────┤
  │六  │ 改造子彈             │四顆│原扣案六顆經鑑定採樣試射二顆    │
  ├──┼───────────┼──┼────────────────┤
  │七  │ 改造子彈             │零顆│原扣案九顆經鑑定採樣試射九顆    │
  │    │                      │    │（另同時查扣無法發              │
  │    │                      │    │射不具殺傷力之改造              │
  │    │                      │    │子彈四顆）                      │
  ├──┼───────────┼──┼────────────────┤
  │八  │ 改造子彈             │六顆│原扣案九顆經鑑定採樣試射三顆    │
  ├──┼───────────┼──┼────────────────┤
  │九  │ 改造子彈半成品       │八顆│均係由玩具金屬彈殼加裝底火      │
  │    │                      │    │而成，然尚未具火藥及彈頭而      │
  │    │                      │    │不具殺傷力                      │
  ├──┼───────────┼──┼────────────────┤
  │十  │ 玩具金屬空彈殼       │二十│                                │
  │    │                      │六顆│                                │
  ├──┼───────────┼──┼────────────────┤
  │十一│ 彈殼                 │二十│均係組合式玩具金屬彈殼之前      │
  │    │                      │顆  │半截                            │
  ├──┼───────────┼──┼────────────────┤
  │十二│ 彈頭                 │四顆│均係土造金屬彈頭                │
  ├──┼───────────┼──┼────────────────┤
  │    │                      │三百│                                │
  │十三│ 底火                 │七十│均係可供玩具槍使用之            │
  │    │                      │五顆│底火帽及底火片                  │
  ├──┼───────────┼──┼────────────────┤
  │    │                      │    │驗餘淨重分別為零點七六公克、零點│
  │十四│ 火藥                 │三瓶│六三公克、零點七公克            │
  ├──┼───────────┼──┼────────────────┤
  │十五│ 槍枝滑套             │一個│                                │
  ├──┼───────────┼──┼────────────────┤
  │十六│ 擦槍油               │一瓶│                                │
  │    │ 擦槍刷子             │一支│                                │
  │    │ 彈  簧               │二支│                                │
  │    │ 零  件               │二包│                                │
  └──┴───────────┴──┴────────────────┘
  附錄論罪法條：
中華民國刑法第二百一十二條
(偽造變造特種文書罪)
偽造、變造護照、旅券、免許證、特許證及關於品行、能力服務或其他相類之證書、
介紹書，足以生損害於公眾或他人者，處一年以下有期徒刑、拘役或三百元以下罰金
。
中華民國刑法第二百一十六條
(行使偽造變造或登載不實之文書罪)
行使第二百十條至第二百十五條之文書者，依偽造、變造文書或登載不實事項或使登
載不實事項之規定處斷。
槍砲彈藥刀械管制條例第十條第一項（八十六年十一月二十四日修正前）
未經許可，製造、販賣或運輸第四條第一款所稱其他可發射金屬或子彈具有殺傷力之
各式槍者，處五年以下有期徒刑。
槍砲彈藥刀械管制條例第十一條第一項（八十六年十一月二十四日修正前）
未經許可，製造、販賣或運輸彈藥者，處六月以上五年以下有期徒刑。
